【裁判字號】    91,易,858
【裁判日期】    920506
【裁判案由】    詐欺
【裁判全文】
臺灣新竹地方法院刑事判決                          九十一年度易字第八五八號
    公  訴  人  臺灣新竹地方法院檢察署檢察官
    被      告  甲○○
右列被告因詐欺案件，經檢察官提起公訴（九十一年度偵緝字第二二四號），本院判
決如左：
        主  文
甲○○無罪。
        理  由
一、本件公訴意旨略以：被告甲○○基於利用人頭向銀行辦理購車貸款，所得汽車與
    款項供自己使用及花用之不法所有意圖，於民國八十九年二月十五日之前數日，
    向告訴人乙○○佯稱欲買車供其駕駛，以騙取其信任，乙○○不疑有他，遂同意
    甲○○以乙○○名義向美商花旗銀行股份有限公司（下稱花旗銀行）辦理汽車貸
    款，以購買車號二Ｈ─三七七八號自用小客車。甲○○明知該車實際購車價金為
    新臺幣（下同）五十二萬九千元，卻要求不知情之乙○○向花旗銀行報價六十一
    萬九千元，使花旗銀行陷於錯誤，而於八十九年二月十七日核貸撥款五十五萬元
    ，超過原應核貸總數七萬四千元，並超過實際購車價金二萬一千元。甲○○取得
    上開車號二Ｈ─三七七八號自用小客車及超貸之款項後，隨即於同月十八日捲款
    潛逃，分文未付即騙得汽車與貸款供自己使用及花用，嗣於同年三月二十八日，
    乙○○經花旗銀行以存證信函通知需補齊超貸金額七萬四千元，又於同年四月八
    日，經花旗銀行以存證信函催繳第二期汽車貸款，而甲○○均避不出面，始知受
    騙，因認被告涉有刑法第三百三十九條第一項之詐欺取財罪嫌云云。
二、按不能證明被告犯罪或其行為不罰者，應諭知無罪之判決，刑事訴訟法第三百零
    一條第一項定有明文。又事實之認定，應憑證據，如未能發現相當證據，或證據
    不足以證明，自不能以推測或擬制方法，以為裁判基礎；且認定犯罪事實所憑之
    證據，無論直接證據或間接證據，其為訴訟上之證明，須於通常一般人均不致有
    所懷疑，而得確信其為真實之程度者，始得為有罪之認定，倘其證明尚未達到此
    一程度，而有合理之懷疑存在時，即應為無罪之認定。最高法院四十年台上字第
    八號判例及七十六年台上字第四九八六號判例可參。又刑法第三百三十九條第一
    項詐欺罪之成立，以意圖為自己或第三人不法所有，以詐術使人將本人或第三人
    之物交付為要件。所謂以詐術使人交付，必須被詐欺人因其詐術而陷於錯誤，若
    其所用方法，不能認為詐術，亦不致使人陷於錯誤，即不構成該罪，此有最高法
    院四十六年臺上字第二六○號判例可資參照。
三、本件公訴意旨認甲○○涉有右揭詐欺罪嫌，無非以告訴人乙○○之指訴及卷附之
    汽車新領牌照登記書、存證信函及取回車輛委託書等為主要論據，訊據被告甲○
    ○堅詞否認有何詐欺犯行，辯稱：車子是業務員幫我辦，不是我自己去辦，對保
    我沒去，貸款也不是撥到我戶頭，以乙○○名義買車亦經乙○○同意，分期付款
    我有付，只是太慢付，車子就被拉回去了，我並沒有詐欺等語。經查：
  （一）被告以告訴人乙○○名義於八十九年二月十五日，向永慶汽車企業股份有限
        公司（下稱永慶公司）訂購日產牌Ｂ１４ＳＬＡ型自小客車一輛，再以動產
        擔保交易之動產設定抵押方式，向花旗銀行貸款五十五萬元，並以告訴人乙
        ○○為動產擔保交易之債務人，約明應於八十九年二月一日起，按月給付一
        萬五千零二十九元之事實，為被告所不否認，且有汽車新領牌照登記書及車
        輛貸款暨動產抵押契約書各一紙在卷可稽；告訴人乙○○自陳同意被告以其
        名義購車（參本院九十一年十二月二十三日訊問筆錄），觀之上開登記書及
        契約書，其上亦確實均以告訴人乙○○出名為車主名義人及動產抵押之債務
        人，而告訴人亦自陳被告有匯款給告訴人以付車貸等語（參同上訊問筆錄）
        ，是縱被告有遲延匯款予告訴人之情形，惟依上說明，被告購車時，是否就
        該車有何「不法所有意圖」已有疑問，告訴人因何而「陷於錯誤」亦有疑義
        ，尚難僅以被告事後並未如期匯款清償貸款，即遽謂被告於購車借貸之初有
        何意圖為自己不法所有而施用欺罔之手段可言。
  （二）再就被告要求不知情之告訴人向花旗銀行行員詐稱購車價為六十一萬九千元
        ，使花旗銀行陷於錯誤部分說明：查告訴人既同意被告以其名義購車已如上
        述，告訴人於本院訊問時陳稱：業務是被告找的，業務有帶一個花旗銀行行
        員到我家去對保，業務告訴我車價是六十一萬九千元，被告也有打電話交待
        我要依照該車價告訴銀行行員云云（參同上筆錄），惟銀行行員之對保作業
        即係在評估擔保物之價值，並因此而核撥一定比例之貸款，而車輛之市場價
        值依其年份、車況，有一定之核撥行情，況本件係新車辦理抵押借款，新車
        之市場價值浮動性應更低，是本件被告所購之上開車輛，顯非被告一人得隨
        意報價，銀行即依照被告所報之價款核撥貸款，必須銀行就被告所提供之擔
        保物進行評估後方可核撥，既然銀行本應就擔保物進行實質評估，則被告所
        報之車價對銀行並無拘束力，是花旗銀行既就被告所購之上開車輛准核貸五
        十五萬元，乃花旗銀行評估擔保物後所為之結論，顯非被告得能以「詐術」
        為之；再者，縱認被告以「詐術」故意提高上開車輛之購車價，被告詐術實
        施之客體既係告訴人乙○○，則陷於錯誤者應係告訴人，而非公訴人所指之
        花旗銀行，公訴人此部分顯有誤會。是依上述說明，並無法證明被告有何實
        施欺罔行為使人陷於錯誤之客觀構成要件之可言。
  （三）另就被告取得「超過實際購車價金」二萬一千元之款項潛逃部分說明：被告
        否認有收到任何貸款之金錢，告訴人亦陳稱「錢沒有匯到我戶頭，銀行行員
        直接匯到車行。」等語（參同上筆錄），觀之告訴人所提車輛貸款暨動產抵
        押契約，其上第壹部分第六條之「貸款交付」欄下已明確註明：上述撥款金
        額直接匯入永慶公司於合庫新竹分行之帳戶，其上並蓋有告訴人乙○○之印
        文一情，是以告訴人名義購買之上開車輛，經評估後核貸之金額既已直接匯
        入汽車公司，則被告就該車輛既未取得任何款項，自與公訴人所指之「捲款
        潛逃」之事實不符，而告訴人除陳稱被告未按時匯款給付車貸之事實外，復
        未提陳任何有關被告如何意圖為自己不法所有而施用詐術陷其於錯誤之佐證
        以憑調查，自不得僅因被告所使用之上開車輛遭花旗公司尋回之債務不履行
        客觀結果，即推測被告於買車辦貸款之初存有詐欺取財之主觀犯意，揆諸上
        開明，既無法證明被告確有詐欺之主觀犯意及客觀構成要件，無法形成被告
        有何公訴人所指犯行之確實心證，此外，復查無其他足可證明被告有犯詐欺
        罪之積極證據，揆諸前揭說明，自應為被告無罪之諭知。
據上論斷，應依刑事訴訟法第三百零一條第一項，判決如主文。
本案經檢察官邱朝智到庭執行職務
中      華      民      國    九十二    年      五      月      六      日
                              臺灣新竹地方法院刑事第一庭
                                  審判長法  官  賴  淑  敏
                                        法  官  李珮  瑜
                                        法  官  楊  麗  文
右正本證明與原本無異。
如不服本判決，應於判決送達後十日內向本院提出上訴狀( 應附繕本 )，上訴於
臺灣高等法院。
                                        書記官  陳  秀  子
中      華      民      國    九十二    年      五      月      六      日


司法院資訊處製作；財團法人民間司法改革基金會備份。
